【裁判字號】    98,易,2868
【裁判日期】    981127
【裁判案由】    詐欺
【裁判全文】
臺灣臺北地方法院刑事判決              98年度易字第2868號
公  訴  人  臺灣臺北地方法院檢察署檢察官
被      告  乙○○
                    （現於臺灣臺南監獄臺南分監執行中）
上列被告因詐欺案件，經檢察官提起公訴（98年度偵緝字第1942
號），本院依簡式審判程序，判決如下：
    主  文
乙○○幫助犯詐欺取財罪，累犯，處拘役伍拾日，如易科罰金，
以新臺幣壹仟元折算壹日。
    事  實
一、乙○○前於民國95年間，因施用毒品、竊盜等案件，經臺灣
    臺南地方法院分別以95年度易字第1358號、95年度簡字第34
    06號、96年度訴字第14號判處有期徒刑1年、4月、10月確定
    ，嗣因中華民國九十六年罪犯減刑條例公布施行，上開各罪
    復經同院以96年度聲減字第1435號裁定減刑後並定應執行有
    期徒刑11月確定，甫於96年10月30日縮刑期滿執行完畢。詎
    猶不知悔改，明知詐欺集團之不法份子經常利用他人申辦之
    行動電話號碼行使詐術，獲取不法利益並逃避執法人員之追
    查，且依其社會經驗，應有相當之智識程度可預見將其所申
    辦之行動電話SIM卡交付與不相識之人使用，有被犯罪集團
    利用作為詐財犯罪工具之虞，卻仍不違反其本意，基於幫助
    他人詐欺取財之不確定故意，於97年9月23日某時，向第二
    類電信業者和宇寬頻網路股份有限公司（下稱和宇公司）申
    辦門號0000000000號行動電話預付卡後，旋於同年月25日某
    時，在臺南市東門郵局門口，將上開行動電話SIM卡交付真
    實姓名年籍不詳、綽號「阿祥」之成年男子。嗣該名綽號「
    阿祥」之成年男子及其所屬詐欺集團成員基於意圖為自己不
    法所有之犯意聯絡，於取得上開行動電話門號後之某日，以
    「ww147ww」會員帳號名義，於露天拍賣網站上，刊登「拍
    賣華碩EeePC4G–W001X筆記型電腦1台」之不實拍賣訊息，
    適有甲○○於9710月10日晚上某時，在其位於臺北市○○區
    ○○路3段住處上網瀏覽後，誤信為真，以新臺幣（下同）
    4,200元之價格標購上開商品，該集團成員乃發送內容載有
    「賣家銀行帳戶資料–戶名洪先生，銀行代號與名稱：700
    郵局，帳號00000000000000，賣家其他聯絡方式–行動電話
    0000000000」之電子郵件至甲○○之網路電子信箱，致甲○
    ○陷於錯誤，於97年10月17日上午某時，以網路匯款方式將
    4,200元轉至上開由洪艾媚所申辦提供之屏東厚生郵局帳戶
    內（洪艾媚部分，另由檢察官偵查中），旋即遭詐欺集團成
    員提領一空。嗣因甲○○轉帳後均未收受貨物，乃多次撥打
    由乙○○申辦之上開行動電話，發覺該行動電話遭停話，始
    知受騙，並報警處理，而為警循查獲上情。
二、案經甲○○訴由臺北市政府警察局文山第二分局報請臺灣臺
    北地方法院檢察署檢察官偵查起訴。
    理  由
一、本件被告乙○○所犯係死刑、無期徒刑、最輕本刑為3年以
    上有期徒刑以外之罪，其於本院準備程序中就被訴事實為有
    罪之陳述，經受命法官告知簡式審判程序之旨，並聽取其與
    公訴人之意見後，認無不得或不宜改依簡式審判程序進行之
    情形，爰依刑事訴訟法第273條之1第1項規定，裁定本件由
    受命法官獨任進行簡式審判程序，合先敘明。
二、上揭事實，業據訊據被告於本院審理時坦承不諱，且查：
(一)、被告所申辦之上開行動電話號碼復遭犯罪集團成員利用，向
    甲○○詐取財物之事實，亦據證人甲○○於警詢時證述綦詳
    ，復有和宇公司98年1月14日函上開行動電話預付卡申辦人
    基本資料查詢、申請書、通聯調閱查詢單、屏東厚生郵局帳
    號00000000000000號帳戶開戶資料及交易明細表在卷足稽。
    足認被告所提供之上開行動電話號碼確曾遭詐欺集團所使用
    ，而向證人甲○○為詐欺取財之犯行甚明。
(二)、按刑法上之故意，可分為直接故意與不確定故意（間接故意
    ），所謂「不確定故意」，係指行為人對於構成犯罪之事實
    ，預見其發生而其發生並不違背其本意者，刑法第13條第2
    項定有明文。查個人之存摺與金融卡，專有性甚高，並非一
    般自由流通使用之物，縱需交他人使用，亦必基於信賴關係
    或特殊事由，自不可能隨意交予完全不相識之人任意使用，
    更況不肖之徒為掩飾不法行徑，避免執法人員之追究處罰，
    經常利用他人帳戶之存摺、金融卡及密碼轉帳或提領犯罪所
    得，藉以掩蓋犯罪行為之情形，業經新聞及電視等大眾傳播
    系統多所報導，政府亦宣導民眾注意防範，被告交付上開行
    動電話號碼時，業已年滿40歲、身心健全、智識程度為一般
    程度之成年人，並非年幼無知或與社會隔絕之人，依其智識
    能力及社會生活經驗，對於將自己開設之帳戶存摺、金融卡
    及密碼交予不相識之人，該帳戶將有可能會被利用作為實行
    犯罪行為之工具一事應有所預見，其竟仍執意將所申辦之行
    動電話供人使用，對於他人持以犯罪之事實，自不違背其本
    意，已符合前開「不確定故意」之要件。
(三)、綜上所述，本件事證明確，被告犯行，堪以認定，應依法論
    罪科刑。
三、按刑法上之幫助犯，係對於犯罪與正犯有共同之認識，而以
    幫助之意思，對於正犯資以助力，而未參與實施犯罪之行為
    者而言，是以，如未參與實施犯罪構成要件之行為，且係出
    於幫助之意思提供助力，即屬幫助犯，而非共同正犯。被告
    以其申辦之上開門號之行動電話SIM卡，提供予他人使用，
    以遂行該他人詐欺之犯行，固如上述，然被告單純行動電話
    門號供人使用之行為，並不等同於向被害人施以欺罔之詐術
    行為，且亦無證據證明被告有參與前開詐欺犯行之構成要件
    行為，是揆諸前揭說明，被告所為，應係犯刑法第30條第1
    項前段、刑法第339條第1項之幫助詐欺取財罪。被告前已有
    如事實欄所載之刑事前案紀錄，甫於96年10月30日縮刑期滿
    執行完畢等情，有臺灣高等法院被告前案紀錄表在卷可按，
    其受有期徒刑執行完畢，5年內故意再犯本件最重本刑為有
    期徒刑以上之罪，為累犯，應依刑法第47條第1項規定加重
    其刑。又其幫助他人犯詐欺取財罪，依刑法第30條第2項之
    規定，按正犯之刑減輕之。並依法先加後減之。爰審酌被告
    雖未實際參與詐欺取財犯行，但其提供行動電話SIM卡供不
    法犯罪集團使用，不僅造成執法機關不易查緝犯罪行為人，
    嚴重危害社會治安，助長社會犯罪風氣，更造成被害人求償
    上之困難，惟念及被告於本院審理中坦承犯行，尚知悔悟，
    被害人所受之損害等一切情狀，量處如主文所示之刑，併諭
    知易科罰金之折算標準，以資懲儆。
據上論斷，應依刑事訴訟法第273條之1第1項、第284條之1、第
299條第1項前段，刑法第30條第1項前段、第2項、第339條第1項
、第47條第1項、第41條第1項前段，刑法施行法第1條之1，判決
如主文。
本案經檢察官郭騰月到庭執行職務。
中    華    民    國    98    年    11    月    27    日
                  刑事第十四庭  法  官  李殷君
以上正本證明與原本無異。
如不服本判決應於收受送達後10日內向本院提出上訴書狀，並應
敘述具體理由；其未敘述上訴理由者，應於上訴期間屆滿後20日
內向本院補提理由書（均須按他造當事人之人數附繕）「切勿逕
送上級法院」。
                                書記官  殷玉芬
中    華    民    國    98    年    11    月    30    日
附錄本判決論罪科刑法條全文：
中華民國刑法第339條
意圖為自己或第三人不法之所有，以詐術使人將本人或第三人之
物交付者，處5年以下有期徒刑、拘役或科或併科1千元以下罰金
。
以前項方法得財產上不法之利益或使第三人得之者，亦同。
前二項之未遂犯罰之。


司法院資訊處製作；財團法人民間司法改革基金會備份。
